【裁判字號】    98,訴,99
【裁判日期】    981016
【裁判案由】    損害賠償
【裁判全文】
臺灣宜蘭地方法院民事判決                98年度訴字第99號
原      告  丙○○
法定代理人  甲○○
訴訟代理人  林世超律師
被      告  乙○○
上列當事人間損害賠償事件，原告於本院刑事庭98年度易字第40
號審理中提起98年度附民字第12號刑事附帶民事訴訟，經刑事庭
裁定移送民事庭審理，本院於民國98年10月1日言詞辯論終結，
判決如下：
    主  文
被告應給付原告新台幣壹佰貳拾肆萬仟玖佰元，及自民國九十
八年二月十七日起至清償日止，按年息百分之五計算之利息。
原告其餘之訴駁回。
訴訟費用由被告負擔二十分之七，餘由原告負擔。
本判決原告勝訴部分，於原告以新台幣肆拾壹萬元為被告供擔保
後得假執行。
原告其餘假執行之聲請駁回。
    事實及理由
壹、程序方面：
    被告未於言詞辯論期日到場，核無民事訴訟法第386條所列
    各款情形，爰依原告之聲請，由其一造辯論而為判決。
貳、實體方面：
一、原告起訴主張：被告於民國94年8月間與訴外人蕭忠陽為夫
    妻關係，蕭忠陽並與甲○○育有原告（94年7月23日生）、
    蕭文誠、蕭文和及蕭宏哲，又被告與甲○○、蕭忠陽約定自
    94年8月12日起至94年8月24日止，每日上午5時許至午間12
    時止，由被告照顧甲○○甫初生之原告，其餘時間由甲○○
    自行照料。被告於受託照顧原告之期間，原應注意原告之身
    體尚未發育完成，極為脆弱，應避免發生外力碰撞，且不應
    讓原告處於易發生危險或傷害之環境，或由其他幼童代為照
    顧，另其並無不能注意之情事，竟疏於注意，被告於94年8
    月24日上午5時起至中午12時內之某時，將原告置於甲○○6
    歲幼子蕭文誠、4歲幼子蕭文和及甲○○2歲幼子蕭宏哲一同
    玩耍遊戲之房間，而逕自在隔棟房屋浴室洗衣服，致原告因
    不明原因頭部受外力撞擊。而被告竟因與甲○○鬧彆扭，於
    知悉原告頭部受傷後未告知甲○○上開事實，嗣於當日中午
    甲○○帶原告剪髮時，發現原告全身抽慉異狀，隨即當晚送
    往行政院衛生署宜蘭醫院（現改制為陽明大學附設醫院，下
    稱宜蘭醫院）醫治，並於翌日轉診至財團法人天主教靈醫會
    羅東聖母醫院（下稱羅東聖母醫院），再於94年9月8日轉診
    馬偕紀念醫院（下稱馬偕醫院），惟原告仍受有左側額頂部
    有硬腦膜下出血、視網膜出血、局部腦水腫、腦部空洞化病
    變，導致重度腦性麻痺、重度肢障之重傷害。原告因被告之
    過失傷害行為，因而受有醫療費用180,000元、看護費用
    2,160,000元、非財產上損害之精神慰撫金1,200,000元之損
    害，為此依侵權行為之法律關係，訴請被告賠償，並聲明：
    被告應給付原告3,540,000元，及自起訴狀繕本送達翌日起
    至清償日止，按年息百分之5計算之利息。
    願供擔保，請准宣告假執行。
二、被告未於言詞辯論期日到場，亦未提出答辯書狀作何聲明或
    陳述。
三、得心證之理由：
（一）按因故意或過失，不法侵害他人之權利者，負損害賠償責
      任。不法侵害他人之身體或健康者，對於被害人因此喪失
      或減少勞動能力或增加生活上之需要時，應負損害賠償責
      任。不法侵害他人之身體、健康、名譽、自由、信用、隱
      私、貞操，或不法侵害其他人格法益而情節重大者，被害
      人雖非財產上之損害，亦得請求賠償相當之金額。民法第
      184條第1項前段、第193條第1項、第195條第1項前段分別
      定有明文。經查，被告因過失於94年8月24日上午5時起至
      中午12時內之某時，將原告置於甲○○6歲幼子蕭文誠、4
      歲幼子蕭文和及甲○○2歲幼子蕭宏哲一同玩耍遊戲之房
      間，而逕自在隔棟房屋浴室洗衣服，致原告因不明原因頭
      部受外力撞擊，且被告因與甲○○鬧彆扭，於知悉原告頭
      部受傷後未告知甲○○上開事實，致原告受有左側額頂部
      有硬腦膜下出血、視網膜出血、局部腦水腫、腦部空洞化
      病變，導致重度腦性麻痺、重度肢障之重傷害情事，業經
      台灣高等法院98年度上易字第882號、本院刑事庭98年度
      易字第40號確定判決認定在案，並有該案影印卷宗可佐，
      而被告經合法通知，既不於言詞辯論期日到場爭執，復不
      提出書狀答辯以供本院斟酌，應認原告之主張為真實，故
      被告應負損害賠償責任，當屬無疑。
（二）茲就原告請求之項目及金額審酌如下：
    (1)醫療費用部分：
      原告主張，每月支付醫療費用約5,000元（不含健保費用
      ），1年約60,000元，從94年8月24日起至97年12月23日止
      ，共3年，故請求180,000元等語。惟查，經本院分別向原
      告診治之馬偕醫院、羅東聖母醫院、宜蘭醫院、振興醫療
      財團法人振興醫院（下稱振興醫院）、蘆洲實和復健診所
      （下稱蘆洲實和診所）、石牌實和聯合診所（下稱石牌實
      和診所）、財團法人羅許基金會羅東博愛醫院（下稱羅東
      博愛醫院）查詢原告實際支出之醫療費用，其中羅東聖母
      醫院為3,600元、宜蘭醫院為300元、振興醫院為2,050元
      、羅東博愛醫院為0元（因原告就診時為3歲以下、低收入
      戶且為長期復健個案，均經優免）、蘆洲實和診所100元
      、石牌實和診所100元、馬偕醫院為37,750元，以上合計
      43,900元，故而，原告請求被告賠償醫療費用損害於43,
      900元之範圍內為有理由，逾此部分之請求，即難認有據
      。
    (2)看護費用部分：
      原告主張自94年8月24日發生事故至今，均由原告之法定
      代理人甲○○辭掉工作，專心照顧原告，依一般看護費用
      每日1,800元計算，每月看護費用54,000元，1年看護費用
      648,000元，請求至97年12月23日止，合計3年4個月，故
      請求2,160,000元云云。惟查，原告雖領有重度肢障之殘
      障手冊，然而參酌原告所提出之馬偕醫院「發展遲緩兒童
      評估綜合報告書」之記載：原告因腦性麻痹，痙攣症，右
      側麻痹有全面性發展遲緩之問題，在3歲9個月以前曾上學
      半年，需持續進行物理及職能治療，並建議其父母讓原告
      接受學齡前教育等情，可見原告尚可就學，僅需進行復健
      及治療，是無從看出原告有需受有別於一般孩童之特別照
      料或看護之必要，並進而增加生活上之負擔，故原告是否
      有僱請全日看護之必要，並據而請求此部分之費用，誠有
      可疑。更況且，原告於94年7月23日出生，於94年8月24日
      發生本件事故時，僅為一個多月大之嬰兒，一名就讀幼稚
      園以前之嬰幼兒，本需由他人照料生活起居，尚難認定此
      段時間有因被告之侵權行為，造成原告需增加看護上之支
      出，原告此部分之主張，難認有據，其請求不應准許。
    (3)精神慰撫金部分：
      經查，原告因被告過失傷害致重傷害之行為，造成左側額
      頂部有硬腦膜下出血，視網膜出血，腦部空洞化病變，導
      致腦性麻痺、重度肢障之重傷害，已如前述，目前每個月
      均在治療復健，精神上受到重創，終生受到痛苦折磨，非
      言語所能形容，故原告主張，被告應賠償原告精神上慰撫
      金（非財產上損害）1,200,000元，核屬有稽，應予准許
      。
四、從而，原告依侵權行為損害賠償之法律關係，請求被告給付
    1,243,900元（計算式：43,900＋1,200,000），及自起訴狀
    繕本送達之翌日即98年2月17日起至清償日止，按年息百分
    之5計算之法定遲延利息，為有理由，應予准許，逾此範圍
    之請求，為無理由，應予駁回。
五、原告聲明願供擔保，聲請宣告假執行，原告勝訴部分，核無
    不合，爰酌定相當之擔保金准許之。至原告敗訴部分，其假
    執行之聲請，因訴之駁回而失所附麗，應予駁回。
、本件訴訟費用負擔之依據：民事訴訟法第79條。
中    華    民    國    98    年    10    月    16    日
                  臺灣宜蘭地方法院民事庭
                      法  官  郭淑珍
正本與原本無異。
如對本判決上訴，應於判決送達後20日內向本院提出上訴狀（需
附繕本）。
中    華    民    國    98    年    10    月    19    日
                      書記官  林慶生


司法院資訊處製作；財團法人民間司法改革基金會備份。
